【裁判字號】    99,事聲,15
【裁判日期】    990428
【裁判案由】    聲明異議（消債）
【裁判全文】
臺灣屏東地方法院民事裁定              99年度事聲字第15號
異  議  人
即 債權 人  萬泰商業銀行股份有限公司
法定代理人  丙○○
代  理  人  乙○○
相  對  人
即 債務 人  甲○○
代  理  人  陳仁豪律師
上列異議人與債務人間消費者債務清理事件，異議人對於本院民
事執行處司法事務官民國九十九年一月十一日九十八年度執消債
更字第45號所為更生方案認可之裁定，提出異議，本裁定如下：
    主  文
原裁定廢棄。
    理  由
一、按關於更生或清算之程序，除本條例別有規定外，準用民事
    訴訟法之規定，消費者債務清理條例（下稱本條例）第15條
    定有明文。而當事人對於司法事務官處理事件所為之終局處
    分，得於處分送達後10日之不變期間內，以書狀向司法事務
    官提出異議。司法事務官認前項異議有理由時，應另為適當
    之處分；認異議為無理由者，應送請法院裁定之。法院認第
    一項之異議為有理由時，應為適當之裁定；認異議為無理由
    者，應以裁定駁回之，民事訴訟法第241 條第1 至3 項定有
    明文。次按法院得將更生方案之內容及債務人財產及收入狀
    況報告書通知債權人，命債權人於法院所定期間內以書面確
    答是否同意該方案，逾期不為確答，視為同意；再更生方案
    經可決者，法院應為認可與否之裁定。對於第一項認可之裁
    定提起抗告者，以不同意更生方案之債權人為限，本條例第
    60條第1 項及62條第1 、4 項分別定有明文。又按本條例之
    立法目的，在於使陷於經濟上困境之消費者，得分別情形依
    本條例所定重建型債務清理程序（更生）或清算型債務清理
    程序（清算）清理債務，藉以妥適調整其與債權人及其他利
    害關係人之權利義務關係，保障債權人之公平受償，並謀求
    消費者經濟生活之更生機會，從而健全社會經濟發展，本條
    例第1 條即揭櫫上旨。是經濟上不幸陷於困境之消費者，如
    屬有薪資、執行業務所得等固定收入者，以其將來可處分所
    得之一定部分充為清償，於評估自身償債能力，並基於自由
    意識所提出之清償方案，倘有利於全體債權人者，除有違反
    法律強制或禁止規定，或有背於公共秩序、善良風俗之情形
    （本條例第63條第1 項第1 款法院不應認可更生方案之例示
    ），法院應予以尊重。
二、異議意旨略以：認相對人既已聲請更生，應將可得支配所得
    用以償付債務，惟相對人每月自提勞退金1,728 元，有變相
    儲蓄之情，應將該勞退金納入還款範圍；且參酌98年度綜合
    所得稅免稅額82,000元，計算債務人與配偶共同分擔次子之
    扶養費用應為每月3,417 元（即6,834 ÷2 ），是還款金額
    應可提高1,499 元。故原裁定准予認可之更生方案，分二階
    段即前3 年每期7,000 元、後5 年每期11,000元，應可提高
    為前3 年每期8,728 元（7,000 ＋1,728 ）、後5 年每期12
    ,499元（11,000＋1,499 ）。爰聲明異議，請求廢棄原裁定
    等語。
三、經查，本件相對人聲請更生，前經本院以97年度消債更字第
    562 號裁定開始更生程序，並命由司法事務官進行更生程序
    ，債務人所提更生方案雖未經已申報無擔保及無優先權之債
    權人可決，有98年度執消債更字第45號案卷（下稱執行卷宗
    ）可稽；本院執行處司法事務官以相對人任職永美汽車股份
    有限公司擔任汽車銷售業務員，平均每月所得約23,000元，
    為有薪資、執行業務所得等固定收入之人，參酌相對人需負
    擔扶養仍在學之次子李○（81年7 月8 日出生），配偶呂美
    純擔任廚工之收入尚微，名下除每月須繳納房貸7,000 元之
    不動產外，無可供償債之其他資產，就相對人更生方案之條
    件，即自認可更生方案後以每1 個月為1 期，分8 年、96期
    清償，依二階段以第1 期至第36期每期7,000 元、第37期至
    第96期每期11,000元，清償總額計912,000 元，清償成數為
    已申報無擔保及無優先權債權總額之54.28%，並考量相對人
    居住所在之台灣省屏東縣，依內政部社會司公佈之98年度每
    人每月最低生活費9,829 元之標準，予以認可該更生方案，
    固非無見。惟：
(一)、按勞工得在其每月工資百分之6 範圍內，自願另行提繳退休
    金，固為勞工退休金條例第14條第3 項所明文；然該自願提
    繳之退休金究係適用新制退休金制度之勞工，按其自身能力
    及將來退休生活之需求，自行斟酌提繳，非屬對勞工強制性
    之規定。況依上開條例同條第1 項並已規範勞工之雇主每月
    須負擔之勞工退休金提繳金額，不得低於勞工每月工資百分
    之6 之下限，該雇主所提繳之數額，於勞工屆退休年齡即得
    依年資請領，以保障勞工退休後之最低生活需求。查，相對
    人為50年3 月24日出生，距法定退休年齡尚有時日，有戶籍
    謄本附執行卷宗可按；依相對人99年4 月16日所具狀提出之
    其98年度1 至12月之薪資單，於應扣款項欄內所列項目，確
    有勞退自提金額（提列金額分別為1,098 元至1,728 元間不
    等，總計提列16,308元），此參較相對人現正處於清理債務
    階段，基於保障其全體債權人之權益，相對人自提勞退金額
    ，明顯限縮償債能力，對債權人即非屬公允。基上，異議人
    所指摘相對人該項非強制性勞退自提金額，應納入更生方案
    還款範圍，洵屬有據。
(二)、再相對人經本院限期就異議人異議事由限期陳述意見，亦於
    上開陳報狀逕行表示，同意異議人提高償還之方案，計算全
    體債權人可增加152,148 元之分配金額（計算式：﹝8,728
    ×36＋12,499×60﹞－912,000 ），且清償成數可提高至63
    .34%。是本件更生方案仍有再行斟酌之必要，以符實際。
四、綜上，相對人既尚有資力可提高償還數額，屬對全體債權人
    有利之事項，本院民事執行處司法事務官所認可之更生方案
    ，仍有審究餘地，即屬未當，則異議人請求廢棄原裁定，應
    認為有理由，爰依民事訴訟法第240 條之4 第3 項裁定如主
    文所示，應由本院民事執行處依法繼續審究辦理。
中    華    民    國    99    年    4     月    28    日
                  民事庭    法  官  吳思怡
上為正本係照原本作成。
如不服本裁定，應於裁定送達後10日內，以書狀向本院提出抗告
，並繳納抗告費新臺幣1,000元。
中    華    民    國    99    年    5     月    3     日
                            書記官  魏慧夷

司法院資訊處製作；財團法人民間司法改革基金會備份。
